【裁判字號】    94,上易,2221
【裁判日期】    950112
【裁判案由】    傷害等
【裁判全文】
臺灣高等法院刑事判決                94年度上易字第2221號
上  訴  人  臺灣新竹地方法院檢察署檢察官
被      告  甲○○
上列上訴人，因被告傷害等案件，不服臺灣新竹地方法院94年度
易更字第3 號，中華民國94年10月31日第一審判決（起訴案號：
臺灣新竹地方法院檢察署93年度偵字第4529號）提起上訴，本院
判決如下：
    主  文
原判決撤銷，發回臺灣新竹地方法院。
    理  由
一、公訴意旨略以：被告甲○○前與乙○○間有債務糾紛，竟基
    於教唆傷害之故意，唆使被告王德仁（傷害等部分，經原審
    於94年4月20日，以94年度易字第172號判處應執行拘役60日
    ，檢察官提起上訴，由本院另案審理中），於92年11月20日
    下午3時30分許，在新竹縣竹東鎮○○里○○路405號平價海
    產店內，先徒手毆打乙○○左手肘，繼而持桌上之彌勒佛佛
    像敲打乙○○未果，致乙○○受有左手肘瘀血（2乘2公分）
    等傷害，因認被告涉有刑法第29條第2項、第277條第1 項之
    教唆傷害罪嫌云云。
二、茲按，告訴乃論之罪，告訴人於第一審辯論終結前，得撤回
    其告訴，又撤回告訴之人，不得再行告訴，為刑事訴訟法第
    238條第1項、第2 項，分別定有明文。再按，刑事訴訟法之
    告訴權，性質上屬於人民在公法上之權利，其行使必須為明
    確並肯定之表示，始能發生公法效力，如其行使附有以損害
    賠償或被告不為特定行為與否為其意思表示行使與否之條件
    ，不論為停止條件或解除條件，依其公法權利性質，應概不
    發生公法權利行使之效力，其撤回告訴權之行使，亦同。
三、經查，本件於92年11月20日案發後，告訴人乙○○即於92年
    年11月20日，在新竹縣警察局竹東分局竹東派出所接受員警
    第一次詢問，明確指稱要對被告甲○○提出傷害告訴（參見
    4529號偵查卷15頁），可見告訴人已於法定六個月告訴期間
    內，對被告提出告訴，至為明確，洵堪認定。又告訴人雖於
    93年4月28日在竹東分局刑事組員警第二次詢問時陳稱：「
    我這次算了，下次若是再傷害我，我就告他，這次我不提出
    告訴」（參見同上卷16頁），惟經原審勘驗警察局檢送錄音
    帶之結果，並無該日之錄音帶，嗣向警察局查詢結果，亦經
    覆稱並無錄音帶可稽（參見原審卷），則該次筆錄內容是否
    完全依告訴人意思而記載，已非無疑，又該記載內容，何以
    如此不完整，亦難認定，是告訴人當時是否有表達撤回告訴
    之意，已屬難以證明。況且，依該筆錄整個文句以觀，告訴
    人是否有撤回告訴之意思，並非具體，且告訴人如有撤回，
    似附有條件般，則原審遽認告訴人已明確表示無意訴追被告
    甲○○之傷害犯行，而已撤回對甲○○之告訴，自嫌速斷，
    難以憑採。
四、再查，告訴人另於93年6月7日接受新竹縣警察局竹東分局刑
    事組員警第三次詢問時雖陳稱：「（妳因何事至本分局製作
    談話筆錄？）因我要告徐建有及甲○○傷害。」、「（妳於
    93 年4月28日製作之談話筆錄是否實在？）實在」、「（妳
    為何反悔要提出傷害告訴？）因為甲○○叫朋友打電話來公
    司騷擾我，並說不讓我在竹東上班，叫我滾出竹東，若在竹
    東上班要讓我好看，所以我才反悔堅決提出傷害告訴。」（
    參見同上卷17頁），依該偵訊訊問、回答內容以觀，充其量
    僅係告訴人要（另外）提出告訴，又該告訴有無逾期，且如
    告訴人於第二次警訊陳稱已有撤回告訴，能否再行告訴問題
    ，原審竟認係「對於先前撤回告訴之意思表示悔意之事實」
    ，進而認「益見告訴人於93年4 月28日警訊時表示：不提出
    告訴之真意，確係撤回對被告甲○○之傷害告訴無疑」，均
    嫌無據，礙難採取。況查，告訴人第二次警訊筆錄如有撤回
    告訴之意，則其第三次警訊筆錄之訊問員警羅德興與第二次
    警訊筆錄之訊問員警，係同一人，而依上所述，傷害罪告訴
    期間為六個月，自92年11月20日起至93年5 月19日即行屆滿
    ，員警縱不知悉「撤回告訴之人，不得再行告訴」之規定，
    亦應知悉告訴期間之規定，則告訴人於93年6月7日第三次，
    再行提出告訴，自已逾該六個月期間至明，警察局何以在93
    年八月間起陸續傳喚甲○○等多人前往應訊，其理由又何在
    ，未見原審說明論斷，是訊問告訴人之員警羅德興既非不能
    傳喚，原審自應就相關偵辦過程，傳喚該員警作證，以查明
    本案告訴人，於第二次警訊筆錄時之真意，且何以於告訴人
    提出告訴後，至第二次告訴人警訊時（除車主徐建有外），
    均未傳喚甲○○等人應訊等情，原審徒以該警局陳稱告訴人
    應訊，並未製作錄音帶，即逕行認定告訴人第二次警訊筆錄
    時，已有撤回告訴之意思，自嫌速斷，難以服人。
五、末查，被告於本院94年12月29日審理時，到庭陳稱「當時她
    告我時，我依時間去警局應訊，後警方告訴我，對方不提告
    訴，之後，與她因有財物糾紛，我告她詐欺，所以她告我恐
    嚇傷害」云云，然依警訊卷所示，被告係93年8 月26日第一
    次前往刑事組應訊，可見被告上開所供是否屬實，仍非無疑
    ，此情事可向警局查明本案之警訊筆錄，究竟除偵查卷所載
    以外，是否另有告訴人或被告之其他應訊筆錄，即可明晰，
    並非不能調查，換言之，本案被告何以均在93年8 月間始前
    往警局應訊，其依據為何（係依告訴人第一次告訴，或第三
    次警訊筆錄之告訴），即係本案之關鍵所在，原審就此並未
    詳查，致疑點未能澄清，則告訴人第二次警訊筆錄，能否逕
    認已撤回告訴，在在可疑，從而，原審認「本件告訴人既已
    於93年4 月28日為撤回告訴之意思表示，即生撤回告訴之效
    力，告訴人不得再行告訴，其於93年6月7日再對被告甲○○
    提出告訴，檢察官依法應為不起訴處分」，且認「檢察官卻
    予以起訴，起訴之程序即違背規定」，自嫌速斷，顯有未洽
    ，檢察官亦執上情指摘原判決不當，非無理由，自應由本院
    撤銷原判決，並發回原審，本於確信見解，再就上開所指或
    可查明事項詳查後，綜合判斷依法裁判，以昭折服。
據上論斷，應依刑事訴訟法第369條第1項但書，判決如主文。
本案經檢察官許仲瑩到庭執行職務
中    華    民    國    95    年    1     月    12    日
                  刑事第九庭  審判長法  官  陳  祐  治
                                    法  官  莊  謙  崇
                                    法  官  蔡  聰  明
以上正本證明與原本無異。
不得上訴。
                                    書記官  郭  台  發
中    華    民    國    95    年    1     月    12    日


司法院資訊處製作；財團法人民間司法改革基金會備份。
